【裁判字號】    99,交聲,680
【裁判日期】    990629
【裁判案由】    違反道路交通管理處罰條例聲明異議
【裁判全文】
臺灣臺北地方法院交通事件裁定         99年度交聲字第680號
原處分機關  臺北市交通事件裁決所
異  議  人
即受處分人  甲○○
上列異議人即受處分人因違反道路交通管理處罰條例案件，對於
臺北市交通事件裁決所於中華民國99年2 月6 日所為之北市裁催
字第裁22-AEX916791號處分（原舉發通知單案號：北市警交大字
第AEX916791 號）聲明異議，本院裁定如下：
    主  文
異議駁回。
    理  由
一、原處分意旨略以：異議人即受處分人甲○○於民國98年11月
    13日上午10時45分許，駕駛車牌號碼6591-DA 號自用小貨客
    車，在臺北市○○路○ 段34巷31號旁停車，因有「在顯有妨
    礙他車通行處所停車」之違規，為原舉發單位即臺北市政府
    警察局文山第一分局員警製單舉發，異議人拒絕簽收通知單
    ，原舉發單位仍依法告知其應到案時間及處所並記明事由後
    視為已收受。嗣異議人未於應到案日期前提出申訴或到案聽
    候裁決，原處分機關乃依道路交通管理處罰條例第56條第1
    項第5款 規定，裁處異議人罰鍰新臺幣（下同）1,200 元。
二、聲明異議意旨略以：異議人於上開時、地，駕駛前揭車輛，
    因工作卸貨所需，附近又無可供停車之空間，不得已短暫停
    留於工作場所門前劃設白線之馬路邊，且儘量靠邊停放以進
    行卸貨，此段期間異議人發現公車及其他車輛之過彎通行尚
    有充裕之空間可行駛，並無妨礙他車通行之虞。而當天進出
    該路段之車輛甚少，尚不足以造成塞車及危險之虞，因此對
    該裁決不服，爰聲明異議等語。
三、按汽車駕駛人在顯有妨礙其他人、車通行處所停車者，處新
    臺幣600 以上1,200 元以下罰鍰，道路交通管理處罰條例第
    56條第1 項第5 款定有明文。
四、經查：
  (一)按受處分人不服主管機關所為之處罰，得於接到裁決書之翌
    日起20日內，向管轄地方法院聲明異議，道路交通管理處罰
    條例第87條第1 項定有明文。本件臺北市交通事件裁決所於
    99年2 月22日將上開裁決書（北市裁催字第裁22-AEX916791
    號）送達異議人，而異議人旋即於99年3 月1 日向該所提出
    申訴，此有送達回證、臺北市交通事件裁決所交通違規案件
    陳述書及其上收文章戳可稽。雖該陳述書非以聲明異議狀之
    形式提出，惟觀諸其內容載稱：在自家門口卸貨，不是有意
    違規停車等語，顯然係對裁決書內容不服而提出異議，又該
    陳述書縱未以聲明異議之格式提出，惟實質上既已有聲明不
    服之表示，自應認該陳述書之提出，已生合法聲明異議之效
    果，始稱合理。是本件異議人之聲明異議並未逾期，合先敘
    明。
  (二)本件異議人於98年11月13日上午10時45分許，將其所有前揭
    車輛停放在臺北市○○區○○路3 段34巷31號旁之事實，嗣
    經員警接獲檢舉至現場處理等節，為異議人所不爭執，並據
    證人即員警謝宗祐到庭證述明確，且有違規採證照片4 張在
    券可佐（見本院卷第15、16頁）。又員警到場後請異議人配
    合移走車輛，遭異議人拒絕，此時有公車行經現場，因異議
    人車輛占用路面，致該公車無法通過，員警只能依法告發之
    事實，亦經證人即員警謝宗祐結證稱：我當時到現場發現65
    91-DA 號自小貨車停在路邊，就詢問隔壁的民眾，民眾跟我
    說是住在31號的人，我過去找車主，請他配合把車子駛離，
    車主說這個公車都可以過，我說這是民眾檢舉，請車主把車
    開走，但是對方不配合，後來有公車剛好要過，公車上還有
    民眾說警察怎麼沒有處理，還讓他停這麼久，那麼多人再等
    ，但是車主還是不配合，我就依法告發，他拒簽拒收，我就
    照相，後來他才把車開走等語明確（見本院卷第31頁反面）
    。又經本院訊以：「你所說的蒐證照片是否就是本院卷第15
    、16頁4 張？」，答稱：「是。這就是當時違規的情形，我
    有在那裡量二次路寬，那邊有民眾開聯結車，說公車如果硬
    要過，可能會翻掉。」，訊以：「你當時量路寬多少？」，
    答稱：「總路寬4.75，公車寬2.35，路邊到這台車是2.2 ，
    路邊剛好有電線桿寬度0.2 米，因為有電線桿在那裡，要過
    去有困難。」，訊以：「當時公車是否已經通過？」，答稱
    ：「還沒有通過，還在那邊等，因為旁邊有一個階梯的缺口
    ，所以公車不敢過去，所以我們進一步請他開走，他說他要
    指揮公車過去。」等語，訊以：「本件公車等了多久？」，
    證稱：「大概10分鐘左右，我沒有仔細算時間，就是這臺車
    開走，公車才過去」等語綦詳（見本院卷第31頁反面、32頁
    ），更足見因為該處為路幅狹小之山區道路，因異議人係將
    車輛停在道路轉角前方位置，且所留寬度不足，路邊尚有電
    線桿等障礙物，始導致公車難以通過該路段而暫時受困該處
    之事實，至為明確。是異議人辯稱該處尚有充裕空間，無礙
    他車通行，且員警未經勸導逕行告發云云，顯與事實不符，
    不足採信；至於異議人雖提出現場照片證明其停車後道路仍
    有一定寬度云云，然經檢視異議人所提照片，其停放車輛位
    置與案發時實際停車位置不同，自難以該等照片為有利於異
    議人之認定。
  (三)又按道路交通管理處罰條例第56條第1 項第5 款之規定，係
    為消除道路任意停放車輛，以維護交通秩序，避免交通秩序
    紊亂之目的而設，依上揭法條之文義及規範目的觀之，倘駕
    駛人停車在道路上，已明顯導致妨礙他人、車通行或阻礙交
    通順暢，即已違反前開條文規範，本案異議人既有停車阻礙
    公車通過之情形，即使公車司機經由異議人之指揮及高超之
    駕駛技術，「有可能」平安通過該處，然異議人上開行為，
    已大幅提高公車通過之風險，則異議人在該處停車對交通造
    成之阻礙與危險，實不言可喻，從而，堪認異議人有違反上
    開規定之行為無疑。
五、綜上所述，異議人於上揭時、地，在顯有妨礙他人通行處所
    停車之違規事實明確，原處分機關依道路交通管理處罰條例
    第56條第1 項第5 款及違反道路交通管理事件統一裁罰基準
    表之規定，裁處異議人罰鍰1,200 元，於法核無違誤，是本
    件異議人之異議為無理由，應予駁回。
六、據上論斷，應依道路交通案件處理辦法第19條，裁定如主文
    。
中    華    民    國     99     年    6   月    29    日
                        交通法庭  法  官  陳思帆
上正本證明與原本無異。
如不服本裁定，應於裁定送達後5日內向本院提出抗告狀。
                                  書記官  林素霜
中    華    民    國    99    年    7     月    1     日

司法院資訊處製作；財團法人民間司法改革基金會備份。
